【裁判字號】    97,消債抗,29
【裁判日期】    970718
【裁判案由】    聲請更生程序
【裁判全文】
臺灣高雄地方法院民事裁定            97年度消債抗字第29號
抗  告  人  甲○○
上列當事人因消費者債務清理事件聲請更生，不服本院民國97年
5 月14日所為97年度審消債更字第439 號第一審裁定，提起抗告
，本院裁定如下：
    主  文
抗告駁回。
抗告程序費用新臺幣壹仟元由抗告人負擔。
    理  由
一、抗告意旨略以：抗告人對各債權銀行正常還款已有數年，期
    間也一再努力向各銀行協商，但有數家銀行不同意，並非抗
    告人不進行協商；原裁定以抗告人未與高雄二信參與該次協
    商，而駁回其聲請之更生，尚有違誤，爰請求廢棄原裁定等
    語。
二、按債務人對於金融機構因消費借貸、自用住宅借款、信用卡
    或現金卡契約而負債務，在聲請更生或清算前，應提出債權
    人清冊，以書面向最大債權金融機構請求協商債務清償方案
    並表明共同協商之意旨，消費者債務清理條例第151 條第1
    項定有明文。而該條所謂「金融機構」係指「債務人之金融
    機構債權人全體」，即包括有擔保之金融機構債權人及無擔
    保之金融機構債權人而言，否則任一債權金融機構皆可輕易
    成立協商，而其他債權金融機構亦可輕易破壞上開協商結果
    ，易致前置協商制度無從發揮其應有之功能。次按債務人與
    金融機構協商成立者，不得聲請更生或清算，但因不可歸責
    於己之事由，致履行顯有重大困難者，不在此限；本條例施
    行前，債務人依金融主管機關協調成立之中華民國銀行公會
    會員辦理消費金融案件無擔保債務協商機制與金融機構成立
    之協商，準用前項之規定，同條例第151 條第5 項、第6項
    分別定有明文。又聲請更生或清算不合程式或不備其他要件
    者，法院應以裁定駁回之，但其情形可以補正者，法院應定
    期間先命補正，復為同條例第8 條所明定。
三、經查，本件抗告人主張其有不能清償債務情事，前已提出債
    權人清冊，以書面向最大債權金融機構請求共同協商債務清
    償方案，協商成立，惟因不可歸責於聲請人之事由致履行原
    協商內容顯有重大困難，且其無擔保或無優先權之債務總額
    未逾新臺幣（下同）1,200 萬元，復未經法院裁定開始清算
    程序或宣告破產云云，固據其提出債權人清冊及其於95年5
    月29日依中華民國銀行公會會員辦理消費金融案件無擔保債
    務協商機制與金融機構成立協商之協議書、無擔保債務還款
    計畫各1 份為證。然依首揭消費者債務清理條例第151 條第
    1 項之規定，採協商前置主義，其提案理由說明略謂：「‧
    ‧‧債務人對於金融機構因消費借貸、自用住宅借款、信用
    卡或現金卡契約而負債務，其法律關係較單純明確，金融機
    構並已訂有債務協商機制，如能協商成立，債務人或不須依
    本條例聲請更生或清算，可疏減法院負擔，有效分配司法資
    源。‧‧‧」，乃著眼於上開類型之債務法律關係較為單純
    之故。是債務人之債務如係上開條文所指之消費借貸、自用
    住宅借款、信用卡或現金卡契約類型，無論有無提供擔保，
    即均有該條所定協商前置之適用。本件抗告人前雖曾依金融
    主管機關協調成立之中華民國銀行公會會員辦理消費金融案
    件無擔保債務協商機制與金融機構成立協商，然此乃係就其
    積欠金融機構之「無擔保」債務（即信用卡、現金卡、信用
    貸款債務）與各該「無擔保」債權銀行成立協商，是其中參
    與協商之債權銀行固包含臺灣土地銀行，但僅係就抗告人積
    欠該行之無擔保現金卡債務203,868 元協商，有上開協議書
    及無擔保債務還款計畫在卷可按（見原審卷第15頁、第20、
    21頁）；惟依抗告人所提債權人清冊之記載，抗告人除上開
    「無擔保」債務外，另有向土地銀行辦理「有擔保」之自用
    住宅貸款4,604,590 元尚未清償（見原審卷第12頁），而抗
    告人並未就該筆有擔保債務與有擔保債權人臺灣土地銀行協
    商，該銀行民事查報狀在卷可憑（見本院卷第11頁）。則本
    件抗告人聲請更生，顯未遵循消費者債務清理條例第151 條
    第1 項之規定與全體金融機構債權人先行債務協商之機制，
    且上開欠缺又屬無從補正，依上說明，自應駁回其更生之聲
    請。從而，原審裁定駁回抗告人更生之聲請，並無違誤。抗
    告意旨指摘原裁定不當，求予廢棄另為裁定，為無理由，應
    予駁回。
四、據上論結，本件抗告為無理由，依消費者債務清理條例第15
    條，民事訴訟法第495 條之1 第1 項、第449 條第1 項、第
    95條、第78條，裁定如主文。
中    華    民    國    97    年    7     月    18    日
                  民事第三庭  審判長法  官  陳嘉惠
                                    法  官  鄭峻明
                                    法  官  廖純卿
以上正本證明與原本無異。
本裁定不得再抗告。
中    華    民    國    97    年    7     月    18    日
                                    書記官  洪嘉慧


司法院資訊處製作；財團法人民間司法改革基金會備份。
